臺灣高等法院高雄分院民事判決　九十三年度上易字第一號
　　上　訴　人　　乙○○
　　被　上訴人　　甲○○
右當事人間請求損害賠償事件，上訴人對於中華民國九十二年十一月二十日台灣高雄
地方法院九十二年度重訴字第五四八號第一審判決提起上訴，本院於九十三年三月廿
四日言詞辯論終結，判決如下：
    主      文
上訴駁回。
第二審訴訟費用由上訴人負擔。
    事實及理由
一、被上訴人主張：被上訴人所有位於高雄縣燕巢鄉○○村○○路一百零七之五號倉
    庫，欲出租他人作為工廠使用，為角宿社區發展協會所反對，該協會角宿村辦公
    室並於該倉庫前樹立載有「社區反污染反噪音、抗議工廠進入社區、違者後果自
    行負責」等文字之告示牌，被上訴人乃於九十一年四月十六日晚上以染料塗抹牌
    上文字。上訴人為訴外人即前開角宿社區發展協會理事黃主義之配偶，於翌日即
    九十一年四月十七日上午十時許，見該牌示文字遭被上訴人塗抹，竟基於侮辱被
    上訴人之意，在該告示牌前之公眾得出入場所之滾水路上，公然辱罵「塗抹牌仔
    的人，全家死光光」等語，損害被上訴人名譽，上訴人所為業經法院刑事判決公
    然侮辱罪刑在案，爰依侵權行為之法律關係，請求上訴人賠償非財產上之損害新
    台幣（以下同）八百萬元及自起訴狀繕本送達翌日即九十二年五月十四日起至清
    償日止按年息百分之五計算之利息。（原審判命上訴人應給付被上訴人二萬元及
    其法定利息，而駁回被上訴人其餘之訴部分，未據被上訴人聲明不服）。其答辯
    聲明：求為判決駁回上訴。
二、上訴人則以：伊確有於前開時地罵說「塗抹牌仔的人，全家死光光」等語，但當
    時現場僅伊一人並無其他人在場，並無針對何人為之，顯未達公然程度，自無妨
    害被上訴人之名譽，不應負賠償之責等語資為抗辯。其上訴聲明：求為判決：(一)
    原判決不利於上訴人部分廢棄。(二)前開廢棄部分，被上訴人在第一審之訴駁回。
    (三)第一、二審訴訟費用由被上訴人負擔。
三、被上訴人主張前開上訴人在滾水路之公眾得出入之場所，公然辱罵「塗抹牌仔的
    人，全家死光光」等語，業經刑事判決其公然侮辱罪刑在案之事實，已據提出台
    灣高雄地方法院九十二年度簡字第一五三九號刑事判決影本一份為證，並經本院
    函調上述刑事卷及臺灣高雄地方法院檢察署九十二年度調偵字第八八號偵查卷核
    明屬實。上訴人雖不否認有罵說前開言語及經刑事判決公然侮辱罪刑確定之情事
    ，然以其所為罵人之言語並非針對被上訴人而為，並無妨害名譽云云。惟查：
（一）上訴人於上開九十二年度簡字第一五三九號刑事案件審理中已自承：伊係針對
      塗抹前開角宿社區發展協會角宿村辦公室所樹立告示牌之人咒罵等語；又上訴
      人之夫即訴外人黃主義係樹立告示牌之角宿社區發展協會之理事，業經訴外人
      黃主義於上開刑事案件中證實（見前開刑事卷第一六頁）。而上訴人與其配偶
      即訴外人黃主義曾指訴本件被上訴人犯誣告罪一案，與原法院受理角宿村長指
      訴本件被上訴人於八十八年五月二十七日塗抹毀損角宿社區發展協會樹立於滾
      水路一一六號、一八九號、一九三號前之告示牌之文字一案，曾併案以八十九
      年度訴字第二四二八號審理，而本件被上訴人經原法院於九十年八月十三日判
      處毀損罪有期徒刑二月在案，有該刑事判決影本一份附卷可稽（見上開第二四
      二八號刑事卷第二一～二五頁），且為本件被上訴人所自承，上訴人之配偶既
      為前述樹立告示牌協會之理事，又與其配偶於上開案件併案審理中一同出庭，
      故上訴人對於被上訴人因塗抹前開告示牌而遭法院判刑之始末，自應知之甚詳
      。又上訴人陳稱伊在罵時，郭起貞就用Ｖ８把來攝影之語，亦與被上訴人在原
      法院九十二年度簡上字第四八六號刑案所指稱「如果有人要向我租工廠，他們
      （指本件上訴人）就阻止，在九十一年四月十六日有人要向我租工廠，被告（
      指上訴人）夫妻就阻擋，到了晚上我就將告示牌塗抹，隔天十七日早上，被告
      就罵說『塗抹牌仔的人，全家死光光』，我就拿Ｖ８攝影機出來搜證，同時我
      有告訴她是我塗抹的」、「她還是繼續罵」等語相符，（見該卷第二六、六一
      頁），有上開九十二年度簡上字第四八六號刑事判決及臺灣高雄地方法院檢察
      署九十一年度偵字第一八七七六號偵查卷所附被上訴人於現場所拍攝錄影帶與
      檢察事務官勘驗筆錄等可稽（見該偵查卷第三六、八～一○頁），足證上訴人
      應確知被上訴人為該塗抹告示牌之人，且上訴人既是針對塗抹牌子的人，自係
      針對被上訴人辱罵無訛。是上訴人辯稱伊說那句話並沒有針對誰，也不知道是
      誰塗抹牌子云云，自無可採。
（二）又上訴人辱罵前開言語之地點為角宿村滾水路旁，該路寬約五、六公尺，平常
      都是一些種田工作的人經過等情，已據上訴人在上開九十二年度簡上字第四八
      六號刑案中供明，是該路旁自屬公眾得出入之場所甚明，上訴人在該路旁以前
      開言語辱罵，自屬有不特定人或多數人得以共見共聞之可能，且上訴人所辱罵
      之上開言語，又為足以貶損他人社會評價之輕蔑言詞，堪認上訴人所為前開辱
      罵言語，已達於公然侮辱之程度，上訴人否公然侮辱之辯詞，並無可採。則被
      上訴人主張上訴人所為已構成對被上訴人公然侮辱之侵權行為，洵屬有據。
四、綜上所述，本件上訴人既對被上訴人為上開公然侮辱之言詞，破壞被上訴人之名
    譽，被上訴人請求上訴人給付非財產上損害之精神慰撫金，依民法第一百八十四
    條前段、第一百九十五條第一項規定，即屬正當。經審酌被上訴人係三十四年十
    二月十二日出生，國小畢業，現為吉芳企業行、吉農企業社之負責人、世芳建設
    有限公司之負責人兼董事，有其提出高雄縣政府營利事業登記證、經濟部公司執
    照等影本為證，並為上訴人所不爭執，再被上訴人名下有田賦十一筆、土地十二
    筆、二十棟、車輛二輛、投資二筆，業據原審法院依職權向高雄縣政府稅捐稽徵
    處函查明確，有該局九十二年十月七日高縣稅密服字第０九二００八二七二四號
    函暨附件存卷可參。而上訴人係三十八年十二月十三日出生，國小畢業，業農，
    其名下有車輛一輛，亦有高雄縣政府稅捐稽徵處上開函文與附件可稽。又本件起
    因於被上訴所有倉庫欲出租他人供作工廠使用，角宿社區發展協會恐其噪音影響
    社區住戶安寧而樹立告示牌，為被上訴人所塗抹，兩造遂屢有爭執並致上訴人出
    言公然辱罵被上訴人等情，及上述兩造之身分、地位及經濟能力等一切情狀，認
    被上訴人對上訴人請求之精神慰撫金以二萬元為相當，應予准許。原審為上訴人
    敗訴之判決，並無違誤，上訴意旨指摘原判決不當，求予廢棄改判，為無理由，
    應予駁回。又本件判決基礎已臻明確，兩造其餘攻擊防禦之方法，核與判決結果
    不生影響，不予逐一審酌論述，附此敘明。
五、據上論結，本件上訴為無理由，依民事訴訟法第四百四十九條第一項、第七十八
    條，判決如主文。
中　　　華　　　民　　　國　　九十三　　年　　　四　　　月　　　七　　　日
　　　　　　　　　　　　　　　　　　　　民事第五庭
~B1審判長法　官　蔡明宛
~B2　　　法　官　曾錦昌
~B3      法　官　林健彥
正本係照原本作成。
不得上訴。
中　　　華　　　民　　　國　　九十三　　年　　　四　　　月　　　七　　　日
~B法院書記官　張明賢
